臺灣雲林地方法院刑事判決
110年度交易字第349號
公  訴  人  臺灣雲林地方檢察署檢察官
被      告  祝曉嵐



上列被告因過失傷害案件，經檢察官提起公訴（110年度調偵字
第236號），被告於準備程序中就被訴事實為有罪之陳述，本院
依簡式審判程序判決如下：
    主  文
祝曉嵐犯過失傷害罪，處有期徒刑貳月，如易科罰金，以新臺幣
壹仟元折算壹日。
    事  實
一、祝曉嵐於民國109年7月14日中午12時14分許，駕駛車牌號碼
    0000-00號自用小客車，沿雲林縣莿桐鄉縣道145乙線由西往
    東方向行駛，行經該路與編號美西35B電桿附近之南北向產
    業道路之交岔路口，而擬在該路口右轉時，本應注意汽車倒
    車時，應謹慎緩慢後倒，並應注意其他車輛及行人，而依當
    時天候晴、日間自然光線、柏油路面乾燥而無缺陷、無障礙
    物，且視距良好，並無不能注意之情事，竟疏未注意及此，
    因不慎駕車超越上開擬右轉之路口，即貿然煞車並準備倒車
    後再向右轉，適有陳瑛滋騎乘車牌號碼000-0000號普通重型
    機車沿雲林縣莿桐鄉縣道145乙線行駛在同向後方，亦疏未
    注意車前狀況，並隨時採取必要之安全措施，陳瑛滋所騎乘
    之上開機車車頭遂自後撞擊祝曉嵐所駕駛前揭自用小客車之
    車尾，致陳瑛滋人車倒地，並受有左側遠端橈骨開放性粉碎
    性骨折、左腕韌帶沾黏等傷害。祝曉嵐於肇事後停留在現場
    並報警處理，在有偵查犯罪職權之公務員尚不知何人犯罪前
    ，即當場向據報到場之員警坦承肇事，自首而接受裁判。
二、案經陳瑛滋訴由雲林縣警察局斗六分局報告臺灣雲林地方檢
    察署檢察官偵查起訴。
    理  由
壹、程序方面：
    被告祝曉嵐本案所犯並非死刑、無期徒刑、最輕本刑為3年
    以上有期徒刑之罪或高等法院管轄第一審案件，其於準備程
    序進行中，先就被訴事實為有罪之陳述（見本院卷第96至97
    頁），經告知其簡式審判程序之旨，並聽取公訴人及被告之
    意見後，本院業已依刑事訴訟法第273條之1第1項之規定，
    裁定由受命法官獨任以簡式審判程序進行本案之審理，是本
    案之證據調查，依刑事訴訟法第273條之2規定，自不受同法
    第159條第1項、第161條之2、第161條之3、第163條之1及第
    164條至第170條規定之限制。
貳、實體方面：
一、認定事實所憑之證據及理由：
  ㈠上開事實，業據被告於本院準備程序中及審理時坦承不諱（
    見本院卷第96至97、104、106頁），核與證人即告訴人陳瑛
    滋於警詢及偵訊時所證情節大致相符（見警卷第3至6、35至
    36頁；偵卷第37至39頁），並有道路交通事故現場圖、道路
    交通事故調查報告表㈠及㈡、告訴人所提之國立臺灣大學醫學
    院附設醫院雲林分院109年7月18日診字第1090715181號診斷
    證明書、109年12月16日診字第1091241539號診斷證明書、
    車牌號碼0000-00號自用小客車之車輛詳細資料報表、被告
    提出之駕駛執照影本、雲林縣警察局斗六分局110年11月6日
    雲警六偵字第1101004522號函暨所附莿桐分駐所警員110年1
    0月27日職務報告各1份、道路交通事故現場暨車損照片共14
    張存卷可佐（見警卷第15、21、25至29、37至49頁；偵卷第
    45頁；本院卷第31至33頁），足認被告所為任意性自白核與
    事實相符，堪值採信。
  ㈡按汽車倒車時，應依下列規定：二、應顯示倒車燈光或手勢
    後，謹慎緩慢後倒，並應注意其他車輛及行人；另汽車行駛
    時，駕駛人應注意車前狀況，並隨時採取必要之安全措施；
    又汽車係指在道路上不依軌道或電力架線而以原動機行駛之
    車輛，包括機車而言，道路交通安全規則第2條第1項第1款
    、第94條第3項、第110條第2款分別定有明文。查被告前考
    領有普通小型車之駕駛執照（見本院卷第109頁），對於前
    揭規定自難諉為不知，則其駕駛前開自用小客車上路時，理
    應注意並確實遵守前述道路交通安全規則之規範。而以案發
    當時天候晴、日間自然光線、柏油路面乾燥、無缺陷、無障
    礙物且視距良好，足供確認所駕自用小客車後方之其他車輛
    往來情形之外在情狀，有道路交通事故調查報告表㈠及道路
    交通事故現場照片存卷可按（見警卷第29、37至39頁），客
    觀環境並無不能注意之情事，竟因駕車不慎超越擬右轉之路
    口，即貿然煞車並準備倒車後再向右轉，被告復於本院準備
    程序中供承：我當時係要開車右轉至產業道路，但稍微開過
    頭才發現，所以我就臨時煞車，準備倒車向右轉，我在準備
    倒車向右轉時，沒有看到告訴人騎車在後之身影等語（見本
    院卷第96頁），致與斯時在同向後方騎乘上開機車直行之告
    訴人發生碰撞，堪認被告確有於倒車時，未謹慎注意後方車
    輛之過失甚明。至告訴人騎乘上開機車行駛在被告駕駛之前
    揭自用小客車後方，依告訴人所陳，兩車於肇事前有保持距
    離，並非甚為貼近（見本院卷第97頁），則果若告訴人有確
    實注意車前狀況，並隨時採取必要之安全措施，當能查覺被
    告在其行向前方臨時煞車及準備倒車之舉動，而可及時閃避
    以防免自後追撞，是告訴人騎乘機車之行為，亦有違前揭道
    路交通安全規則第94條第3項之規定，而同有過失。又本案
    經囑託交通部公路總局嘉義區監理所嘉雲區車輛行車事故鑑
    定會鑑定肇事責任歸屬，結果略以：「祝曉嵐駕駛自用小客
    車…超越欲右轉之路口煞車後，倒車未謹慎注意後方車輛，
    為肇事主因。陳瑛滋駕駛普通重型機車，行經無號誌交岔路
    口，未注意車前狀況…妥採必要之安全措施，由後追撞前方
    自用小客車，為肇事次因」，有交通部公路總局嘉義區監理
    所110年8月27日嘉監鑑字第1100079444號函暨所附前開車輛
    行車事故鑑定會嘉雲區0000000案鑑定意見書在卷足憑（見
    調偵卷第35至38頁），亦同本院前開認定，益徵本案道路交
    通事故確係被告與告訴人各具過失而併合肇致。再刑事責任
    之認定，並不因被害人與有過失，即得解免被告之過失責任
    ，被害人與有過失之情節輕重，主要為酌定雙方民事損害賠
    償責任之依據，並不影響被告所犯刑事責任之罪責。是告訴
    人就本案道路交通事故之發生雖同有前述過失，仍不能解免
    被告本案過失行為所應擔負之刑責。又被告上開過失行為導
    致告訴人受有首揭傷害，堪認被告之過失與告訴人受傷之結
    果間具有相當因果關係無訛。
  ㈢綜上，本案事證明確，被告前開犯行洵堪認定，應予依法論
    科。
二、論罪科刑：
  ㈠核被告所為，係犯刑法第284條前段之過失傷害罪。
  ㈡本案道路交通事故發生後，被告停留在現場並報警處理，於
    有偵查犯罪職權之公務員尚不知何人犯罪前，主動向據報到
    場之員警承認為肇事人乙節，分據被告供述及告訴人證述在
    卷（見警卷第5、34、36頁），且有雲林縣警察局斗六分局
    莿桐分駐所警員110年10月27日職務報告附卷可稽（見本院
    卷第33頁），是被告係對於未發覺之犯罪自首而接受裁判，
    爰依刑法第62條前段之規定減輕其刑。
  ㈢爰審酌被告駕駛自用小客車上路，本應確實遵守前述交通法
    規，惟於駕車不慎超過擬右轉之交岔路口時，輕忽行車安全
    ，未留意後方車輛行駛狀況，即貿然臨時煞車並準備倒車後
    再向右轉，致與告訴人騎乘之機車發生碰撞而肇事，告訴人
    因而受有首揭傷害，承受相當之身心痛苦，所為誠屬不該；
    惟念及被告犯後坦承犯行之態度尚可，另考量被告本案駕駛
    自用小客車違反注意義務之程度，暨被害人與有過失之情節
    ，及被告雖非無和解意願，然其願意賠償之金額與告訴人欲
    求償之金額間仍存有相當差距，雙方因而未能達成和解等情
    （見本院卷第96至97頁）；兼衡被告自陳為高中肄業之智識
    程度，現從事建築板模之臨時工工作，日薪約新臺幣1,000
    餘元，目前獨居之家庭生活、工作經濟狀況等一切情狀（見
    本院卷第107頁），量處如主文所示之刑，並諭知易科罰金
    之折算標準。
據上論斷，應依刑事訴訟法第273條之1第1項、第299條第1項前
段，刑法第284條前段、第62條前段、第41條第1項前段，刑法施
行法第1條之1第1項，判決如主文。
本案經檢察官林欣儀提起公訴，檢察官蔡如琳到庭執行職務。
中　　華　　民　　國　　110 　年　　12　　月　　30　　日
                  刑事第三庭  法  官  蘇珈漪
以上正本證明與原本無異。
如不服本判決應於收受判決後 20 日內向本院提出上訴書狀，並
應敘述具體理由；其未敘述上訴理由者，應於上訴期間屆滿後
20 日內向本院補提理由書（均須按他造當事人之人數附繕本）
。「切勿逕送上級法院」。
                              書記官  曾百慶
中　　華　　民　　國　　110 　年　　12　　月　　30　　日

附錄本案論罪科刑法條全文：
中華民國刑法第284條
因過失傷害人者，處1年以下有期徒刑、拘役或10萬元以下罰金
；致重傷者，處3年以下有期徒刑、拘役或30萬元以下罰金。